【裁判字號】    91,訴,2395
【裁判日期】    920219
【裁判案由】    返還借款
【裁判全文】
臺灣台南地方法院民事判決  九十一年度訴字第二三九五號
    原      告  台南區中小企業銀行股份有限公司西台南分公司
    法定代理人  丁○○
    訴訟代理人  甲○○
                丙○○
    被      告  乙○○
右當事人間請求返還借款事件，本院判決如左：
    主      文
被告應給付原告新台幣壹佰壹拾捌萬肆仟貳佰壹拾伍元，及自民國九十一年二月十八
日起至清償日止，按年息百分之八點二五計算之利息，暨自民國九十一年三月十九日
起至清償日止，逾期在六個月以內者，按上開利率百分之十，逾期超過六個月者另按
上開利率百分之二十計算之違約金。
原告其餘之訴駁回。
訴訟費用由被告負擔。
    事實及理由
一、被告未於言詞辯論期日到場，亦未提出書狀作何聲明或陳述，其經合法通知，未
    於言詞辯論期日到場，核無民事訴訟法第三百八十六條所列各款情形，爰依原告
    之聲請，由其一造辯論而為判決。
二、原告主張：借款人誠嘉興業有限公司邀同被告乙○○為連帶保證人，於民國（下
    同）八十九年十月十八日向原告借款新台幣（下同）貳佰萬元整，約定期限自八
    十九年十月十八日起至九十二年十月十八日止，利息按原告之基本放款利率（貸
    放時為年息百分之十．０八）減年息百分之０．０八，除同意隨原告之基本放款
    利率調整外，並同意按原告之「放款利率加減碼標準」機動調整之。另約定如有
    一期未按期攤還或繳息時，即喪失期限利益，應一次償還全部本金、利息及自逾
    期日起至清償日止，在六個月以內者，加付上開利率之百分之十，超過六個月者
    ，加付上開利率之百分之二十之違約金。詎誠嘉興業有限公司自九十一年三月十
    八日起即違約未履行，僅繳息至九十一年二月十七日，依約已喪失期限利益，應
    一次償還全部未還本金、利息及違約金。而目前放款利率已調整為年息百分之九
    ．九一五，經核其尚欠借款本金一百十八萬四千二百十五元，迭經原告催討均無
    效果，被告乙○○出為連帶保證人，自應負連帶清償之責任，爰依消費借貸契約
    及連帶保證責任之約定，請求判令被告應給付原告借款本金餘額壹佰壹拾捌萬肆
    仟貳佰壹拾伍元，及自九十一年二月十八日起至清償日止，按年息百分之九．九
    一五計算之利息，暨自九十一年三月十九日起至清償日止，逾期在六個月以內者
    ，按上開利率百分之十，逾期超過六個月者另按上開利率百分之二十計算之違約
    金等語，並提出借據一紙、約定書一份、分期償還放帳卡二份、放款撥款傳票二
    紙、轉帳收入傳票二紙、牌告利率表二紙、台南區中小企業銀行九十年七月三十
    一日南銀總業字第三九二一號函影本一份、公告影本一紙、中央銀行業務局九十
    年七月十一日台央業字第二００三三三二六號函影本一紙等為憑。
三、原告主張之前揭事實，雖據其提出借據一紙、約定書一份、分期償還放帳卡二份
    、放款撥款傳票二紙、轉帳收入傳票二紙、牌告利率表二紙、台南區中小企業銀
    行九十年七月三十一日南銀總業字第三九二一號函影本一份、公告影本一紙、中
    央銀行業務局九十年七月十一日台央業字第二００三三三二六號函影本一紙等為
    憑，而被告復未到庭為有利於己之主張或陳述，自堪認原告所主張被告擔任借款
    人誠嘉興業有限公司之連帶保證人，向原告借款二百萬元，自九十一年二月十八
    日起即未依約繳納本息，尚積欠借款本金一百十八萬四千二百十五元等情為真。
    惟原告主張兩造間上開借款之利率已調整為年息百分之九．九一五，並提出牌告
    利率表二紙、台南區中小企業銀行九十年七月三十一日南銀總業字第三九二一號
    函影本一份、公告影本一紙、中央銀行業務局九十年七月十一日台央業字第二０
    ０三三三二六號函影本一紙等為據，主張目前本件借款之放款利率，業經以公告
    方式而已調整為年息百分之九．九一五云云。惟依兩造所訂借據第四條第一項第
    二目約定，其利息之計算方式為：「按貴行基本放款利率（貸放時年息為百分之
    十．０八）減年息百分之０．０八，按月計付利息，本借款存續期間除同意隨貴
    行基本放款利率調整外，並同意按貴行『放款利率加減碼標準』機動調整，自調
    整日（含當日）後之第一個應繳款日起隨同調整之。」是依前揭借據之約定，其
    影響兩造間借款利率之要素，計有「原告基本放款利率」及「放款利率加減碼」
    等二項，而放款利率加減碼在兩造之借據業已約定為「減年息百分之０．０八」
    ，迄無變動，是影響本借款之利率因素，僅剩原告公司之基本放款利率。查原告
    公司基本放款利率，依原告所提牌告利率表，八十九年九月二十九日之基本放款
    利率為百分之十．０八，而九十一年一月十七日之基本放款利率為百分之八．三
    三，則兩造自九十一年一月十七日起，本件借款之利率應以基本放款利率百分之
    八．三三減年息百分之０．０八計算，即本件放款利率自九十一年一月十七日起
    應調整為年息百分之八．二五。至於原告主張年息為百分之九．九一五，其計算
    之方式，依台南區中小企業銀行九十年七月一日南銀總業字第三九二一號函，應
    為：新訂定之之基本放款利率八．三三％減原契約約定加減碼數０．０八％加「
    固定調整幅度」即調整前後之差價一．六六五％而得，惟此項「固定調整幅度」
    一．六六五％價差，既並屬兩造所立借據上之「貴行基本款利率」，亦非屬「放
    款利率加減碼標準」，核非借據上約定計算本件借款利率之要素，乃原告巧立名
    目，將之歸類為「放款利率加減碼標準」，以公告之方式使其表面上符合借據第
    四點第二項之內容，而將基本放款利率調降後，變相加計而回復其調降前之基本
    放款利率而已，此變相加計利息之方式，非但與借據上約定之精神未符，亦與低
    利率之經濟現況相違，自不足取。是原告本件關於利息及違約金之請求，自應限
    於年息百分之八．二五，其超過部分不應准許。原告之請求，其超過年息百分之
    八．二五部分，既未能舉證以明，業屬無憑，雖被告未為任何陳述或主張，亦不
    能因此而認原告得就此超過之利率部分得為請求。從而原告依據兩造所訂之消費
    借貸契約及連帶保證責任之約定，請求被告帶給付原告在借款本金餘額壹佰壹拾
    捌萬肆仟貳佰壹拾伍元，及自九十一年二月十八日起至清償日止，按年息百分之
    八點二五計算之利息，暨自九十一年三月十九日起至清償日止，逾期在六個月以
    內者，按上開利率百分之十，逾期超過六個月者另按上開利率百分之二十計算之
    違約金之範圍內為有理由，應予准許；其超過此部分之請求，尚屬無憑，為無理
    由，應予駁回。
四、據上論結：本件原告之訴為一部有理由、一部無理由，並依民事訴訟法第三百八
    十五條第一項前段、第七十九條但書，判決如主文。
中      華      民      國    九十二    年      二      月    十  九    日
                              臺灣台南地方法院民事第二庭
~B法      官  王  國  忠
右為正本係照原本作成
如對本判決不服須於判決送達後二十日內向本院提出上訴狀。
中      華      民      國    九十二    年      二      月    十  九    日
~B法院書記官  陳  富  賓


司法院資訊處製作；財團法人民間司法改革基金會備份。
